【裁判字號】    95,交易,223
【裁判日期】    950728
【裁判案由】    公共危險
【裁判全文】
臺灣高雄地方法院刑事判決             95年度交易字第223號
公  訴  人  臺灣高雄地方法院檢察署檢察官
被      告  丙○○
上列被告因公共危險案件，經檢察官提起公訴（95年度偵字第13
719 號），嗣因被告就被訴事實為有罪之陳述，經本院合議庭裁
定由受命法官獨任適用簡式審判程序審理，本院判決如下：
    主  文
丙○○服用酒類，不能安全駕駛動力交通工具而駕駛，累犯，處
有期徒刑陸月，如易科罰金，以佰元折算壹日。
    事  實
一、丙○○曾於民國91年、92年先後因酒後駕車經法院判處有期
    徒刑3 月、4 月確定，於91年9 月26日、92年11月27日易科
    罰金執行完畢。詎仍不知悔改，明知其飲酒後，控制力、注
    意力已達不能安全駕駛動力交通工具之程度，且酒後駕車易
    肇事致生危險，竟於95年5 月12日13時許，於與友人共飲高
    梁酒後，仍駕駛車號YO-139號營業小客車，沿高雄市○○區
    ○○路由西往東方向，於同日13時55分許行至河西路右轉往
    南行駛時，因不勝酒力而操控失當，自後方追撞甲○○所駕
    駛沿河西路由北往南行駛車號X6-659號之營業大貨車右側後
    方，經警據報前往處理，丙○○因受傷送醫，並由高雄市立
    聯合醫院於同日15時對其採集血液檢測時，發現其血液中酒
    精濃度為每毫升192 毫克（相當於呼氣酒精濃度每公升0.96
    毫克），客觀上已達無法安全駕駛之程度，而悉上情。
二、案經高雄市政府警察局鼓山分局報請臺灣高雄地方法院檢察
    署檢察官偵查起訴。
    理  由
一、按本案被告所犯係死刑、無期徒刑、最輕本刑為3 年以上有
    期徒刑以外之罪，其於準備程序就前揭被訴事實為有罪之陳
    述，經受命法官告知簡式審判程序之旨，並聽取其與公訴人
    之意見後，本院認無不得或不宜改依簡式審判程序進行之情
    事，依刑事訴訟法第273 條之1 第項、第284 條之1 規定，
    裁定本案由受命法官獨任進行簡式審判程序，合先敘明。
二、上開犯罪事實，業據被告於本院審理時供陳不諱，核與證人
    甲○○於警詢時證述之情節相符，復有道路交通事故現場圖
    1 紙、高雄市立聯合醫院生化檢驗單內酒精濃度測試值列印
    紙、刑法第185 條之3 案件測試觀察紀錄表各1 紙在卷足憑
    。另按刑法第185 條之3 係抽象危險犯，非實害犯，行為人
    客觀上已達不能安全駕駛之程度，且主觀上知其飲酒可能造
    成不能安全駕駛結果，竟仍放任自己駕駛，即應認有故意，
    而該當該罪。至於是否達「不能安全駕駛之程度」之認定，
    應依具體個案之實際情形判斷之，而依醫學實驗證明所得經
    驗法則，對於吐氣酒精濃度達每公升0.25毫克（ＭＧ＼Ｌ）
    以上時，將使駕駛人產生複雜之技巧障礙、駕駛能力變壞之
    行為表現，肇事比率比一般未飲酒時高出2 倍；而吐氣酒精
    濃度達每公升0.5 毫克以上時，將使駕駛人產生說話含糊、
    腳步不穩之行為表現，肇事比率比一般未飲酒時高出7 倍；
    如吐氣酒精濃度達每公升0.55毫克以上時，將使駕駛人產生
    平衡感與判斷力障礙升高之行為表現，肇事比率比一般未飲
    酒時高出10倍；如吐氣酒精濃度達每公升0.75毫克時，駕駛
    人將產生明顯酒醉、步履蹣跚之行為狀態，其肇事比率比一
    般高25倍；至吐氣酒精濃度達每公升1 毫克時，將造成中度
    中毒，有步態不穩、噁心、嘔吐、精神混惑不清狀態（參見
    蔡志中著，對飲酒不能安全駕駛之執法研究，司法院第46
    期業務研究會講義）。故吐氣酒精濃度達每公升0.55毫克以
    上時，即達絕對「不能安全駕駛之程度」。因該0.55毫克之
    數值，係經由實際偵測所得之統計值，為經驗科學上所肯定
    之客觀實驗數據，是以該數值作為絕對不能安全駕駛之標準
    ，不僅不違反經驗法則，且免舉證之困難。準此，若吐氣酒
    精濃度達每公升0.55毫克以上時，應認已達絕對不能安全駕
    駛之程度，若數值在此之下，仍須輔以客觀事實，方可認定
    是否已達不能安全駕駛之程度，並應由檢察官就此負舉證責
    任。次按飲酒結束後，約27至78分鐘（平均約52分鐘），酒
    精經吸收階段在人體內達最大值，而後開始消退，且我國國
    人呼氣酒精消退率為每小時0.062 至0.098 ＭＧ／Ｌ，平均
    值為每小時0. 08 ＭＧ／Ｌ，此有內政部警政署刑事警察局
    91年1 月25日（91）刑鑑字第11718 號函可稽。經查被告於
    95年5 月12日15時許進行抽血檢測酒精濃度測試時，所測得
    之酒精濃度仍高達192mg/dl〔換算酒精吐氣濃度值為0.96
    ＭＧ／Ｌ〕，已顯逾「不能安全駕駛之程度」之認定，再
    參酌被告飲酒後駕駛竟自後追撞前車等情，益徵被告於飲用
    酒類後，其控制與反應能力均受影響，已達不能安全駕駛之
    情狀，本案事證明確，其犯行堪以認定。
三、核被告所為，係犯刑法第185條之3之服用酒類致不能安全駕
    駛動力交通工具罪。又前於92年間因酒後駕車經本院判處有
    期徒刑4 月確定，於92年11月27日易科罰金執行完畢，此有
    被告前案紀錄表乙紙附卷可稽，茲於5 年以內再故意犯本件
    有期徒刑以上之罪，不論依修正前之刑法第47條，或修正後
    之刑法第47條第1 項之規定，均構成累犯，對被告而言並無
    有利或不利之情形，自不生新舊法比較之問題，應逕依修正
    前之刑法第47條，論以累犯，並加重其刑。爰審酌被告明知
    酒後不能安全駕車而駕駛，將致生危害其他用路人交通安全
    之虞，仍無視於其他用路人之公共安全，於飲酒後，貿然駕
    車行駛，對參與交通往來之人車均具高度危險性，嗣並因不
    能安全駕駛而撞擊他人車輛，致生車損，本不宜輕縱，以收
    刑罰之效並警惕其苟且輕忽心態，且前已有2 次酒後駕車並
    受有判刑確定之情，仍不思惕勵自省，惟念犯後坦承犯行，
    態度尚稱良好等一切情狀，量處如主文所示之刑，並諭知易
    科罰金之折算標準，以資懲儆。
四、按行為後法律有變更者，適用行為時之法律。但行為後之法
    律有利於行為人者，適用最有利於行為人之法律，刑法第2
    條第1 項定有明文。本件被告於犯罪時之刑法第41條第1 項
    前段規定：「犯最重本刑為5 年以下有期徒刑以下之刑之罪
    ，而受6 個月以下有期徒刑或拘役之宣告，因身體、教育、
    職業、家庭之關係或其他正當事由，執行顯有困難者，得以
    1 元以上3 元以下折算一日，易科罰金。」又被告行為時之
    易科罰金折算標準，修正前罰金罰鍰提高標準條例第2 條前
    段（現已刪除）規定，就其原定數額提高為100 倍折算1 日
    ，則本件被告行為時之易科罰金折算標準，應以銀元300 元
    折算1 日，經折算為新臺幣後，應以新臺幣900 元折算為1
    日。惟95年7 月1 日修正公布施行之刑法第41條第1 項前段
    則規定：「犯最重本刑為五年以下有期徒刑以下之刑之罪，
    而受六個月以下有期徒刑或拘役之宣告者，得以新臺幣一千
    元、二千元或三千元折算一日，易科罰金。」比較修正前後
    之易科罰金折算標準，以95年7 月1 日修正公布施行前之規
    定，較有利於受刑人，則應依刑法第2 條第1 項前段，適用
    修正前刑法第41條第1 項前段規定，定其折算標準。又刑法
    第185 條之3 ，其法定刑為「處1 年以下有期徒刑、拘役或
    30000 元以下罰金。」，而依刑法第33條第5 款規定，罰金
    刑部分已由罰金「1 元以上」，修正為「新台幣1 千元以上
    ，以百元計算之」，且依95年6 月14日增訂中華民國刑法施
    刑法第1 條之1 第2 項但書規定「但七十二年六月二十六日
    至九十四年一月七日新增或修正之條文就其所定數額提高為
    三倍」；詳言之，上開法定刑罰金部分，依舊法為（銀元）
    10元以上（刑法33條第5 款規定罰金刑1 元以上，而依罰金
    罰鍰提高標準條例第1 條前段提高10倍）3 萬元以下，依新
    法則為新台幣1 千元以上9 萬元以下，比較新舊法，以適用
    舊法有利於被告。均併此敘明。
據上論斷，應依刑事訴訟法第273 條之1 第1 項、第284 條之1
、第299 條第1 項前段，刑法第185 條之3 、第2 條第1 項但書
、修正前第41條第1 項前段、第47條，罰金罰鍰提高標準條例第
2條 ，判決如主文所示之刑。
本案經檢察官乙○○到庭執行職務。
中    華    民    國    95    年    7     月    28    日
                  交通法庭    法  官  陳銘珠
以上正本證明與原本無異。
如不服本判決，應於判決送達後10日內，向本院提出上訴狀。
中    華    民    國    95    年    7     月    28    日
                              書記官  黃美玲
附錄本案所犯法條：
刑法第185條之3
服用毒品、麻醉藥品、酒類或其他相類之物，不能安全駕駛動力
交通工具而駕駛者，處1 年以下有期徒刑、拘役或30,000元以下
罰金。


司法院資訊處製作；財團法人民間司法改革基金會備份。
